臺灣板橋地方法院刑事判決             100年度訴字第2142號
公  訴  人  臺灣板橋地方法院檢察署檢察官
被      告  林易昌
上列被告因毒品危害防制條例案件，經檢察官提起公訴（100 年
度毒偵字第4496號），經本院合議庭裁定進行簡式審判程序，判
決如下：
    主  文
林易昌施用第一級毒品，累犯，處有期徒刑拾月。
    事  實
一、林易昌前（一）因施用毒品案件，經本院以87年度毒聲字第
    2070號刑事裁定送勒戒處所觀察勒戒，認有繼續施用傾向經
    本院以87年度毒聲字第2512號刑事裁定令入戒治處所施以強
    制戒治1 年，後經本院以88年度毒聲字第1220號刑事裁定停
    止戒治，所餘戒治期間，付保護管束，於保護管束期間有再
    次施用毒品犯行，復經本院以88年度毒聲字第5459號刑事裁
    定撤銷停止強制戒治，令入戒治處所施以強制戒治，而於民
    國89年6 月11日戒治期滿，於同年月12日釋放出所，由臺灣
    板橋地方法院檢察署檢察官以89年度戒毒偵字第700 號為不
    起訴處分確定。（二）於上開強制戒治執行完畢釋放5 年內
    ，又因施用毒品案件，經本院以90年度毒聲字第2967號裁定
    送強制戒治，並由臺灣板橋地方法院檢察署檢察官提起公訴
    ，經本院以90年度訴字第1414號刑事判決分別判處有期徒刑
    8 月、7 月，應執行有期徒刑1 年2 月，嗣經上訴，於90年
    12月3 日撤回上訴確定。（三）又因轉讓第二級毒品案件，
    經臺灣桃園地方法院以89年度訴字第1586號刑事判決判處有
    期徒刑8 月，嗣經上訴，於90年12月3 日撤回上訴確定。上
    揭（二）、（三）所示3 罪部分，經本院以91年度聲字第20
    59號刑事裁定執行有期徒刑1 年9 月確定。（四）又因轉讓
    毒品案件，經臺灣雲林地方法院以92年度訴字第535 號刑事
    判決判處有期徒刑10月，後經臺灣高等法院臺南分院以92年
    度上訴字第1457號刑事判決駁回上訴，復經最高法院於93年
    9 月23日以93年度臺上字第5029號刑事判決駁回上訴確定。
    （五）於上開（一）所示強制戒治執行完畢釋放5 年內，復
    因施用毒品案件，經本院以93年度訴字第1350號刑事判決判
    處有期徒刑10月，經上訴臺灣高等法院以93年度上訴字第30
    77號刑事判決駁回上訴，於94年1 月14日確定。上開（四）
    （五）所示2 罪刑復經本院以94年度聲字第487 號刑事裁定
    定應執行有期徒刑1 年6 月確定。（六）又因竊盜經臺灣桃
    園地方法院以94年度簡字第252 號刑事簡易判決判處有期徒
    刑4 月，於94年8 月29日確定。（七）再因搶奪案件，經臺
    灣桃園地方法院以94年度訴字第1197號刑事判決判處有期徒
    刑7 月，於95年3 月27日確定。（八）於上開（一）所示強
    制戒治執行完畢釋放5 年內，另因施用第一級毒品案件，經
    本院以94年度訴字第847 號刑事判決判處有期徒刑7 月，於
    94年6 月17日確定，上開（六）（七）（八）所示3 罪刑嗣
    經臺灣桃園地方法院以96年度聲減字第719 號刑事裁定各減
    其刑期二分之一，並定應執行有期徒刑8 月而確定在案，前
    揭（四）至（八）所示各罪經分別裁定之應執行刑1 年6 月
    、8 月經接續執行，於96年7 月16日因中華民國96年罪犯減
    刑條例施行而執行完畢出監。（九）再因竊盜案件，經臺灣
    桃園地方法院以97年度桃簡字第620 號刑事簡易判決判處有
    期徒刑3 月，嗣經上訴，於97年7 月4 日撤回上訴確定。（
    十）又因施用第一級毒品案件，經本院以97年度訴字第1629
    號刑事判決判處10月，於97年11月7 日確定（十一）又因施
    用第一級毒品案件，經本院以97年度訴字第2712號刑事判決
    判處有期徒刑1 年，於97年9 月8 日確定。上開（九）（十
    ）（十一）所示3 罪刑再經本院以98年度聲字第834 號刑事
    裁定定應執行有期徒刑2 年確定。（十二）另因竊盜案件，
    經臺灣桃園地方法院以98年度審簡字第180 號刑事簡易判決
    判處有期徒刑5 月，於98年6 月1 日確定。經接續執行上開
    有期徒刑2 年、5 月，於100 年2 月5 日縮刑期滿執行完畢
    （本案構成累犯）。
二、詎林易昌其猶不知悔改，竟基於施用第一級毒品海洛因之犯
    意，於100 年4 月26日下午8 時30分許（起訴書漏載「下午
    8 時30分許」，應予補充）為警採集尿液前回溯26小時內之
    某時（不含經警查獲拘束期間），在其位於新北市○○區○
    ○街34號3 樓之住處（起訴書原載「不詳處所」，應予補充
    更正），以針筒（業經送藥局回收滅失）注射方式（起訴書
    漏載此施用方式，應予補充），施用海洛因1 次。嗣於100
    年4 月26日下午8 時30分許，經警徵得其同意採尿送驗，結
    果呈現嗎啡陽性反應，始查悉上情。
三、案經新北市政府警察局海山分局移請臺灣板橋地方法院檢察
    署檢察官偵查起訴。
    理  由
一、本件被告林易昌所犯係死刑、無期徒刑、最輕本刑為三年以
    上有期徒刑以外之罪，其於準備程序中就被訴事實為有罪之
    陳述，經本院告知簡式審判程序之旨，並聽取公訴人、被告
    之意見後，經本院合議庭依刑事訴訟法第273 條之1 第1 項
    規定裁定由受命法官獨任進行簡式審判程序，合先敘明。
二、認定犯罪事實所憑證據及理由
（一）上揭施用第一級毒品犯行之事實，業據被告林易昌於本院
      準備程序、審理時均坦承不諱（見本院卷第67、68頁背面
      -69 頁背面）。
（二）被告於100 年4 月26日下午8 時30分許為警查獲予以採集
      其尿液檢體（代碼編號為B0000000號），經送臺灣檢驗科
      技股份有限公司以酵素免疫分析法初步檢驗，再以氣相層
      析／質譜儀法確認檢驗後，確呈鴉片類（嗎啡）陽性反應
      一節，有新北市政府警察局海山分局檢體採證同意書、毒
      品案件尿液檢體編號及姓名對照表、臺灣檢驗科技股份有
      限公司100 年5 月11日、報告編號UL/2011/00000000號濫
      用藥物檢驗報告各1 份在卷可稽（見偵卷第14-16 頁）。
（三）按「尿液毒品檢驗…若能使用先進之氣相層析質譜儀分析
      法確認，則可完全排除偽陽性之干擾，為目前最具公信力
      的檢驗方法。」等語，有法務部調查局第六處87年9 月29
      日（87）發技（一）字第87074574號函附卷為憑，足見前
      揭臺灣檢驗科技股份有限公司所使用之檢驗方法已可完全
      排除毒品偽陽性之干擾，其檢驗結果堪以採信；而「海洛
      因經注射入人體後，約百分之20於24小時內自尿中排出，
      一般而言，尿液中能否驗出嗎啡陽性反應，與其投與量、
      投與途徑、採尿時間、個人體質及檢驗方法之靈敏度有關
      ，國外曾有文獻報導注射6 毫克之海洛因鹽酸鹽，其代謝
      物嗎啡之平均可檢出時限約為26小時」等情，此有行政院
      衛生署藥物食品檢驗局（81）藥檢壹字第8114885 函1 紙
      附卷可憑。
（四）綜上所述，被告之尿液經以氣相層析質譜儀分析法檢驗，
      既呈鴉片類（嗎啡）陽性反應，佐以上函示，足徵被告於
      本院準備程序、審理時所坦承其於上揭事實欄所述之時、
      地及施用方式，施用海洛因一節，應與事實相符而值採信
      。
（五）按施用第一、二級毒品為犯罪行為，毒品危害防制條例第
      10 條 定有處罰明文。故施用第一、二級毒品者，依前揭
      規定本應科以刑罰。惟基於刑事政策，對合於一定條件之
      施用者，則依同條例第20條、第23條之規定，施以觀察、
      勒戒及強制戒治之保安處分。該條例於92年7 月9 日修正
      公布，自93年1 月9 日施行，其中第20條、第23條將施用
      毒品之刑事處遇程序，區分為「初犯」、「5 年內再犯」
      及「5 年後再犯」。依其立法理由之說明：「初犯」，經
      觀察、勒戒或強制戒治後，應為不起訴處分或不付審理之
      裁定；經觀察、勒戒或強制戒治執行完畢釋放後，「5 年
      內再犯」者，因其再犯率甚高，原實施之觀察、勒戒及強
      制戒治既已無法收其實效，爰依法追訴或裁定交付審理。
      至於經觀察、勒戒或強制戒治執行完畢釋放後，「5 年後
      再犯」者，前所實施之觀察、勒戒或強制戒治已足以遮斷
      其施用毒品之毒癮，為期自新及協助其斷除毒癮，仍適用
      「初犯」規定，先經觀察、勒戒或強制戒治之程序。從而
      依修正後之規定，僅限於「初犯」及「5 年後再犯」2 種
      情形，始應先經觀察、勒戒或強制戒治程序。倘被告於5
      年內已再犯，經依法追訴處罰，縱其第3 次（或第3 次以
      上）再度施用毒品之時間，在初犯經觀察、勒戒或強制戒
      治執行完畢釋放5 年以後，已不合於「5 年後再犯」之規
      定，且因已於「5 年內再犯」，顯見其再犯率甚高，原實
      施觀察、勒戒或強制戒治，已無法收其實效，即應依該條
      例第10條處罰。至於第3 次（或第3 次以上）施用毒品之
      時間，是否宜有期間限制？以多久為適宜？則分屬刑事政
      策、專門醫學之範圍，非審判機關所能決定，有待循立法
      途徑解決（最高法院97年度第5 次刑事庭會議決議意旨參
      照）。查被告於事實欄一（一）所示於強制戒治執行完畢
      釋放後之5 年內，再犯有事實欄一（二）（五）（八）之
      施用毒品案件，均經本院判處罪刑如上事實欄一所述之情
      ，依上開說明，本件再犯已非毒品危害防制條例第20條第
      3 項規定之「5 年後再犯」類型，應依法訴追處罰。
（六）綜上所述，本案事證明確，被告犯行堪以認定，應予依法
      論科。
三、論罪科刑
（一）罪名：查海洛因屬毒品危害防制條例第2 條第2 項第1 款
      所規定之第一級毒品；核被告林易昌於上揭時、地施用海
      洛因之行為，係犯毒品危害防制條例第10條第1 項施用第
      一級毒品罪。
（二）吸收關係：被告上揭為施用而持有第一級毒品之低度行為
      ，為施用第一級毒品之高度行為所吸收，不另論罪。
（三）累犯：查被告有如事實欄一所述之前案刑事犯罪執行紀錄
      ，有臺灣高等法院被告前案紀錄表1 份附卷可稽，其於上
      開有期徒刑執行完畢後5 年內，故意再犯本件有期徒刑以
      上之罪，依刑法第47條第1 項之規定，論以累犯，並加重
      其刑。
（四）量刑：爰審酌被告前有多次施用毒品前科紀錄，且已因施
      用毒品案件經觀察、勒戒、強制戒治及刑罰之制裁，有臺
      灣高等法院被告前案紀錄表1 份在卷可考，本應知所惕勵
      ，卻仍漠視法令禁制再犯本罪，顯未知所戒慎，惟衡其施
      用毒品所生危害，實以自戕身心健康為主，對於他人生命
      、身體、財產等法益，尚無明顯而重大之實害，暨其犯罪
      後坦認犯行之態度等一切情狀，論處如主文所示之刑，以
      示懲儆。
（五）又未扣案之被告本件供施用第一級毒品海洛因所用之注射
      針筒，業經被告供述針筒拿到藥局回收了等語（見本院卷
      第67頁），並無證據顯示仍然存在，應已滅失，爰不為沒
      收之諭知，附此敘明。
據上論斷，應依刑事訴訟法第273 條之1 第1 項、第299 條第1
項前段，毒品危害防制條例第10條第1 項，刑法第11條、第47條
第1 項，判決如主文。
本案經檢察官洪松標到庭執行職務。
中    華    民    國    100     年    10   月    28   日
                  刑事第十五庭    法  官  方鴻愷
以上正本證明與原本無異。
如不服本判決應於收受判決後10日內向本院提出上訴書狀，並應
敘述具體理由。其未敘述上訴理由者，應於上訴期間屆滿後20日
內向本院補提理由書（均須按他造當事人之人數附繕本）「切勿
逕送上級法院」。
                                  書記官  江怡萱
中    華    民    國   100    年    11    月    1     日
附錄本案論罪科刑法條全文：
毒品危害防制條例第10條
施用第一級毒品者，處6 月以上5 年以下有期徒刑。
施用第二級毒品者，處3 年以下有期徒刑。